臺灣新竹地方法院民事判決
110年度竹北簡字第123號
原      告  方麗琴  
被      告  薛仲利  
上列當事人間債務人異議之訴事件，本院於民國110年4月21日言
詞辯論終結，判決如下：
    主      文
本院一○九年度司執字第三九一○七號強制執行事件，關於超過新
臺幣柒萬伍仟伍佰壹拾元所為強制執行程序，應予撤銷。
原告其餘之訴駁回。
訴訟費用由原告負擔百分之四十，餘由被告負擔。
    理      由
壹、程序方面：
一、再按執行名義成立後，如有消滅或妨礙債權人請求之事由發
    生，債務人得於強制執行程序終結前，向執行法院對債權人
    提起異議之訴，強制執行法第14條第1項前段定有明文。是
    以債務人異議之訴，應向執行法院為之，顯已由該法明定此
    類事件應由執行法院管轄，性質上自屬專屬管轄（最高法院
    98年度台抗字第38號裁判意旨參照）。查被告於民國109年8
    月27日向臺灣橋頭地方法院依該法院108年度橋簡字第792號
    簡易判決（下稱系爭判決）為執行名義聲請對被告之財產強
    制執行（109司執字第45429號），經臺灣橋頭地方法院裁定
    移送本院（本院109年度司執字第39107號），上開強制執行
    程序迄今尚未終結等情，業經本院依職權調取前揭強制執行
    事件查明無訛，本件原告依強制執行法第14條第1項規定，
    就本院109年度司執字第39107號強制執行事件提起債務人異
    議之訴，合於前開規定，併予敘明。
二、本件被告經合法通知，未於言詞辯論期日到場，核無民事訴
    訟法第386條各款所列情形，爰依原告聲請，由其一造辯論
    而為判決。
貳、實體方面：　　
一、原告起訴主張：被告依系爭判決就原告應給付被告新臺幣（
    下同）1萬9,510元及應於108年7月25日起至返還門牌號碼高
    雄市○○區○○○街00號房屋2樓前棟房間（下稱系爭房間）止，
    按月給付8,000元之範圍內，聲請強制執行，經本院以109年
    度司執字第39107號對原告之財產執行，惟被告將系爭房間
    出租予原告時，曾收受押租金1萬6,000元，且被告早於108
    年6月15日將原告系爭房間之一樓大門之磁扣更換，致原告
    無法進入系爭房間，原告並於同月19日向高雄市政府警察局
    左營分局舊城派出所報警，且原告已於108年7月24日將系爭
    房間返還被告，被告卻未依租賃契約之約定將上開押租金1
    萬6,000元返還予原告，原告對被告有押租金返還之債權，
    自得主張與被告之前開金錢債權抵銷，又系爭判決審理期間
    ，原告均未收到法院之通知，故無法在該程序主張，爰依強
    制執行法第14條第1項規定提起債務人異議之訴，以起訴狀
    為行使抵銷權之意思表示，並聲明：本院109年度司執字第3
    9107號之強制執行程序應撤銷及訴訟費用由被告負擔。
二、被告雖未到庭仍以書狀提出抗辯：本件系爭判決已經確定，
    原告提起再審之訴又經臺灣橋頭地方法院以110年度橋再簡
    字第1號駁回，依舉重明輕原則，本件異議應無繼續審理之
    必要，並聲明：原告之訴駁回及訴訟費用由原告負擔。
三、本院得心證之理由：
（一）按強制執行法第14條第1項規定之債務人異議之訴，須主
      張執行名義成立後，有消滅或妨礙債權人請求之事由發生
      ，始得為之。所謂消滅債權人請求之事由，係指足以使執
      行名義之請求權及執行力消滅之原因事實，如清償、提存
      、抵銷、免除、混同、債權之讓與、債務之承擔、解除條
      件之成就、和解契約之成立，或類此之情形，始足當之。
      所謂妨礙債權人請求之事由，則係指依執行名義所命之給
      付，罹於不能行使之障礙而言，例如債權人同意延期清償
      、債務人行使同時履行抗辯權等，亦包括執行名義所命給
      付有暫時不能行使，致發生妨礙債權人執行請求之事由在
      內（最高法院84年度台上字第1994號、94年度台上字第67
      1號判決意旨參照）。復按二人互負債務，而其給付種類
      相同，並均屆清償期者，各得以其債務，與他方之債務，
      互為抵銷，民法第334條定有明文。
（二）經查，原告主張伊向被告承租系爭房間，曾交付押租金1
      萬6,000元，且系爭房間原告已於108年7月24日返還予被
      告，被告仍未返還前開押租金予原告等情，核與被告於系
      爭判決起訴狀、補正狀內載明原告交付押租金1萬6,000元
      等語相符，並有房屋租賃契約書、高雄市政府警察局左營
      分局110年2月4日高市警左分偵字第11070279500號函所附
      刑事案件報告書、職務報告、刑事呈報單、調查筆錄、蒐
      證照片、點交光碟等為證，且經本院依職權調取本院109
      年度司執字第39107號強制執行卷宗及系爭判決卷宗核閱
      屬實，是堪信為真實。是以，被告既對原告負有返還上開
      押租金之債務，而原告對被告亦負有前開執行名義所載之
      債務，且均屆清償期，原告自得主張以被告對其之押租金
      債務，與其對被告之前開債務互為抵銷。
（三）然按以裁判為執行名義時，其為異議原因之事實發生在前
      訴訟言詞辯論終結後者，亦得主張之，強制執行法第14條
      第1項後段定有明文，所謂發生於前訴訟言詞辯論終結後
      之異議原因事實，仍須在實體法上足以使依為執行名義之
      判決所命履行之請求向後歸於消滅或罹於不能行使之障礙
      ，始足當之；若純以事實審言詞辯論終結前所未及提出之
      攻擊防禦方法，指摘債權人之請求自始不當，仍不得執以
      訴請撤銷強制執行程序（最高法院84年度台上字第316號
      號判決意旨參照）。故在以確定判決為執行名義時，因其
      既判力之基準時係事實審言詞辯論終結時，故異議之事由
      ，須發生於確定判決事實審言詞辯論之後，至既判力基準
      時已存在之異議事由，不問債務人是否知悉、有無主張，
      自不得於債務人異議之訴再為主張。經查，原告雖主張於
      108年7月24日已返還系爭房間予被告，且因未收到系爭判
      決之開庭通知，故無法到庭抗辯等情，然原告此部送達適
      法與否之抗辯均非本件異議之訴可得審酌之範圍，且依被
      告提出之臺灣橋頭地方法院以110年度橋再簡字第1號判決
      中也已詳細論述此部分系爭判決之送達程序並無違誤，而
      原告於系爭判決109年4月29日言詞辯論終結前，均未在該
      審理程序中加以主張此項108年7月24日已返還系爭房間予
      被告之防禦方法，依上開說明，原告自不得於本件異議之
      訴主張108年7月24日起至109年4月29日此段期間返還系爭
      房間之異議事由，然原告返還系爭房間為狀態之持續，準
      此，自系爭判決109年4月29日言詞辯論終結後之109年4月
      30日起原告已返還系爭房間之異議事由，即可加以採認。
（四）綜上，原告對被告之債務，既經抵銷1萬6,000元後及於10
      9年4月30日起已返還系爭房間，則尚餘3,510元（計算式
      ：1,9,510-16,000=3,510）及自108年7月25日起至109年4
      月29日止按月給付被告8000元之債務共7萬2,000元（計算
      式：8,000*9=72,000）。準此，前開執行名義原告對被告
      所負之債務，於執行名義成立後，既經原告以上開押租金
      1萬6000元為抵銷及於109年4月30日起已返還系爭房間後
      ，則原告主張就前開執行名義所載之債權，超過7萬5,510
      元（計算式：3,510+72,000＝75,510元）部分之執行應予
      撤銷等情，即為有理由，應予准許，逾此範圍之請求，則
      無理由，應予駁回。
四、本件事證已臻明確，原告其餘攻擊、防禦方法及所提證據，
    經本院審酌後，認對於判決結果不生影響，爰不一一論列，
    附此敘明。
五、訴訟費用負擔之依據：民事訴訟法第79條。
中    華    民    國  　 110   年    5     月    26   日
                  民事第二庭  法  官   傅伊君
以上正本係照原本作成。
如對本判決上訴，須於判決送達後20日內向本院提出上訴狀。如
委任律師提起上訴者，應一併繳納上訴審裁判費。
中　　華　　民　　國　　110 　年　　5 　　月　　27　　日
                             書記官   李勻淨